臺灣高等法院交通事件裁定　　　　　　　　　　　　九十三年度交抗字第三七七號
　　抗　告　人
　　即受處分人　甲○○
右抗告人因違反道路交通管理處罰條例案件，不服臺灣板橋地方法院中華民國九十三
年三月三十一日裁定（九十二年度交聲字第一八七九、一八八一號），提起抗告，本
院裁定如左：
    主  文
原裁定撤銷，發回臺灣板橋地方法院。
    理  由
一、按機器腳踏車駕駛人，未戴安全帽者，處駕駛人新臺幣（下同）五百元罰鍰；又
    汽車駕駛人，駕駛汽車拒絕停車接受稽查而逃逸者，處三千元以上六千元以下罰
    鍰；駕駛汽車不服從交通勤務警察之稽查者，處九百元以上一千八百元以下罰鍰
    ；汽車駕駛人違反第六十條第一項或第六十條第二項第一款規定者，記違規點數
    一點，民國八十六年三月一日修正之道路交通管理處罰條例第三十一條第三項、
    第六十條第一項、第二項第一款、第六十三條第一項第一款分別定有明文。
二、原處分意旨略以：異議人即受處分人甲○○於八十九年五月二十四日下午四時二
    十五分許，駕駛車牌號碼ＰＮＫ─０九０號重型機車，行經臺北縣永和市○○路
    六十七巷巷口處，因「騎乘機車未戴安全帽」、「未帶行照」及「不服稽查取締
    （拒簽收）」，經臺北縣警察局（現已改制為臺北縣政府警察局）永和分局中正
    橋派出所執勤警員當場分別以北縣警交字第Ｃ00000000號、第Ｃ000
    00000號、第Ｃ00000000號違反道路交通管理事件通知單（下稱舉
    發通知單）舉發，嗣異議人逾應到案日期始提出申訴，經交通部公路總局臺北區
    監理所於九十二年十二月十一日以北監營字第裁四０─Ｃ00000000號、
    北監營字第裁四０─Ｃ00000000號、北監營字第裁四０─Ｃ00000
    000號裁決書裁決，分別裁處異議人罰鍰五百元、六百元及一千八百元，並記
    違規點數一點之處罰。
三、原裁定意旨略以：受處分人於右揭時、地騎乘機車未戴安全帽及經警攔檢時拒絕
    出示行車執照之事實，業據證人即舉發警員唐自強於本院調查時結證屬實，核與
    桃園縣政府警察局龜山分局九十一年七月四日山警分交字第０九一０００五七三
    六號函意旨相符，有該函文影本二紙附卷可稽，足見受處分人於上開時地駕駛機
    車未戴安全帽及不服交通警察稽查之行為甚為明確。惟受處分人本無簽收舉發通
    知單之義務，受處分人拒絕舉發警員查驗行照之行為，雖已構成不服交通警察稽
    查之要件，然原舉發及處分意旨均以受處分人拒絕簽收舉發通知單為不服交通警
    察稽查之理由，於法即有未合，至原北監營字第裁四０─Ｃ00000000號
    處分之舉發違規事實欄中「不遵守道路交通標誌、標線、號誌之指示」之記載，
    應係原處分機關之誤繕。本件異議人之異議雖無理由，然原北監營字第裁四０─
    Ｃ00000000號處分既有上開違法之處，爰撤銷該處分，改以受處分人駕
    駛汽車不服從交通勤務警察之稽查，裁處罰鍰一千八百元，並記違規點數一點，
    其餘異議駁回。
四、本件抗告意旨略以：抗告人於八十九年五月二十四日下午四時二十五分許，將重
    型機車牽出原停車處，機車剛發動欲戴安全帽時，員警即前來舉發，當時機車雖
    發動但未行駛，何來經路檢攔查，而抗告人當時也有出示行照及駕照，抗告人並
    無違規事實，當然有權不簽舉發單，且舉發人不得為證人，另北縣警交字第Ｃ0
    0000000、Ｃ00000000號、Ｃ00000000號三張舉發單，
    並非當場開立，而是事後蓄意偽造之舉發單，不能僅憑舉發警員單一供詞即為論
    斷，為此提起抗告，請求撤銷原裁定及原處分云云。
五、惟查：
  (一)本件抗告人甲○○於上揭時、地，駕駛車牌號碼ＰＮＫ─０九０號重型機車，因
    「騎乘機車未戴安全帽」、「未帶行照」及「不服稽查取締（拒簽收）」，經臺
    北縣政府警察局永和分局中正橋派出所執勤警員當場分別以北縣警交字第Ｃ00
    000000號、第Ｃ00000000號、第Ｃ00000000號舉發通知
    單舉發，嗣經交通部公路總局臺北區監理所裁決上揭違規行為成立，分別裁處罰
    鍰五百元、六百元及一千八百元，並記違規點數一點之處罰，此有北監營字第裁
    四０─Ｃ00000000號、北監營字第裁四０─Ｃ00000000號、北
    監營字第裁四０─Ｃ00000000號裁決書在卷可稽。
  (二)原舉發機關舉發抗告人前開違規行為，乃依據道路交通管理處罰條例第三十一條
    第三項、第十四條第一項第二款、第六十條第一項之「騎乘機車未戴安全帽」、
    「未帶行照」及「不服稽查取締（拒簽收）」；交通部公路總局臺北區監理所則
    變更原舉發機關之裁決依據，裁決抗告人係違反道路交通管理處罰條例第三十一
    條第三項、第十四條第一項第二款、第六十條第二項第三款之「騎乘機車未戴安
    全帽」、「未帶行照」及「不遵守道路交通標誌、標線、號誌之指示」。上開二
    機關對於抗告人究竟違反何條例，在事實認定上已出現歧異，原審固於查證後以
    拒絕查驗駕照、行照或其他足資稽查之文件者，為不服從交通勤務警察之稽查，
    內政部警政署七十年七月十三日警署交字第一九四一八號函釋有明文（有該函附
    卷為憑），認抗告人拒絕舉發警員查驗行照之行為，已構成不服交通警察稽查之
    要件而違反道路交通管理處罰條例第三十一條第三項、第六十條第二項第一款及
    第六十三條第一項第一款，將交通部公路總局臺北區監理所裁決之「未帶行照」
    及「不遵守道路交通標誌、標線、號誌之指示」（原審認原處分機關之「不遵守
    道路交通標誌、標線、號誌之指示」為「不服稽查取締（拒簽收）」之誤繕）改
    依「駕駛汽車不服從交通勤務警察之稽查」裁處，其餘異議（「騎乘機車未戴安
    全帽」部分）駁回。又原審係在傳訊舉發警員唐自強到院結證稱：抗告人有出示
    駕照，並未出示行照等語（見原審九十三年二月十六日訊問筆錄）後，逕行裁處
    抗告人違反道路交通管理處罰條例第三十一條第三項、第六十條第二項第三款之
    「騎乘機車未戴安全帽」及「不服稽查取締（拒簽收）」，倘原審認抗告人已成
    立「未帶行照」，另又成立抗告人「拒絕舉發警員查驗行照之不服稽查取締（拒
    簽收）」行為，其在事實之認定及法規之適用上，顯有相互矛盾之違誤，是原審
    對於本件抗告人究竟違反何事實，尚未盡調查之能事，遽以認定抗告人有「騎乘
    機車未戴安全帽」、「駕駛汽車不服從交通勤務警察之稽查」之違規行為逕予裁
    罰，尚有未當，抗告人抗告意旨雖未指摘及此，然原裁定既有上揭之可議，自應
    由本院將原裁定撤銷，發回由原法院查明後另為適法之裁定。
六、據上論斷，應依道路交通案件處理辦法第二十六條、刑事訴訟法第四百十三條前
    段，裁定如主文。
中　　　華　　　民　　　國　　　九十三　　　年 　　六　 　月　　三十　　日
                              臺灣高等法院交通法庭
                                  審判長法  官　吳　　　敦
                                        法  官  林　勤　綱
                                        法  官  梁　宏　哲
右正本證明與原本無異。
不得再抗告。
                                        書記官　劉　貞　達
中　　　華　　　民　　　國　　　九十三　　　年 　　六　 　月　　三十　　日
